【裁判字號】    97,訴,2208
【裁判日期】    970828
【裁判案由】    違反毒品危害防制條例
【裁判全文】
臺灣彰化地方法院刑事判決              97年度訴字第2208號
公  訴  人  臺灣彰化地方法院檢察署檢察官
被      告  甲○○
上列被告因違反毒品危害防制條例案件，經檢察官提起公訴（97
年度毒偵字第2142、2326號），於本院準備程序中，被告就被訴
事實為有罪之陳述，經裁定改行簡式審判程序，本院判決如下：
    主  文
甲○○施用第一級毒品，累犯，處有期徒刑玖月。又施用第一級
毒品，累犯，處有期徒刑玖月。應執行有期徒刑壹年貳月。
    犯罪事實
一、甲○○前因侵占案件，經臺灣雲林地方法院以92年度簡字第
    43號判決判處有期徒刑4 月確定（第1 案）；且因竊盜、搶
    奪案件，經本院以91年度訴字第1463號判決分別判處有期徒
    刑8 月、10月，合併定應執行刑為有期徒刑1 年5 月確定（
    第2 案）；及因連續施用第一、二級毒品案件，經本院以92
    年度訴字第488 號判決分別判處有期徒刑9 月、7 月，合併
    定應執行刑為有期徒刑1 年3 月確定（第3 案）；又因連續
    竊盜案件，經本院以92年度易字第1110號判決判處有期徒刑
    1 年2 月確定（第4 案），上開第1 、2 、3 、4 案之罪，
    經本院以92年度聲字第1806號裁定應執行刑為有期徒刑4 年
    確定，甫於民國96年6 月7 日縮刑期滿執行完畢。另其於87
    年間，因施用毒品案件，經本院裁定送觀察、勒戒後，因認
    有繼續施用毒品之傾向，復經本院裁定令入戒治處所施以強
    制戒治，嗣因成效經評定合格，經本院裁定停止戒治，所餘
    戒治期間付保護管束，於88年7 月2 日停止戒治出所，業於
    88年12月29日保護管束期滿而視為執行完畢。其於92年間，
    又因施用毒品案件，經本院裁定令入戒治處所施以強制戒治
    ，嗣因成效經評定合格，經本院裁定停止戒治，所餘戒治期
    間付保護管束，於92年9 月17日停止戒治出所，嗣因毒品危
    害防制條例於93年1 月9 日修正公布而毋庸繼續執行，其所
    犯刑事案件部分，經本院以92年度訴字第488 號判決分別判
    處有期徒刑9 月、7 月，合併定應執行刑為有期徒刑1 年3
    月確定（即上述第3 案）。詎其仍未戒除毒癮，復基於施用
    第一級毒品海洛因之犯意，分別於97年3 月31日下午4 時許
    及97年4 月15日某時，在其位於彰化縣埔心鄉○○村○○路
    ○ 段146 號住處，以將第一級毒品海洛因摻水置入針筒內注
    射進入體內之方式，施用第一級毒品海洛因各1 次。嗣先於
    97年3 月31日晚間7 時30分許，在其上開住處前，因形跡可
    疑遭警盤查，為警發現其為毒品列管人口，且手臂有針孔痕
    跡，經徵得其同意採集尿液送驗，結果呈嗎啡陽性反應；另
    於97年4 月18日晚間8 時許，為警持本院核發之搜索票至其
    上開住處執行搜索查獲，經徵得其同意採集尿液送驗，結果
    呈嗎啡陽性反應，而查悉上情。
二、案經彰化縣警察局溪湖分局報請臺灣彰化地方法院檢察署檢
    察官偵查起訴。
    理  由
一、按除被告所犯為死刑、無期徒刑、最輕本刑為3 年以上有期
    徒刑之罪或高等法院管轄第1 審案件者外，於前條第1 項程
    序進行中，被告先就被訴事實為有罪之陳述時，審判長得告
    知被告簡式審判程序之旨，並聽取當事人、代理人、辯護人
    及輔佐人之意見後，裁定進行簡式審判程序；除簡式審判程
    序及簡易程序案件外，第1 審應行合議審判，刑事訴訟法第
    273 條之1 第1 項、第284 條之1 分別定有明文。本件被告
    甲○○所涉係死刑、無期徒刑、最輕本刑為3 年以上有期徒
    刑之罪或高等法院管轄第1 審案件以外之罪，並於本院行準
    備程序時就被訴事實為有罪之陳述，本院合議庭依前揭規定
    ，經評議結果，裁定改由受命法官獨任行簡式審判程序。
二、上開犯罪事實，業據被告甲○○於本院審理時坦承不諱，且
    被告經警採集其尿液送驗結果，確均呈嗎啡陽性反應，此有
    彰化縣警察局溪湖分局委託檢驗尿液代號與真實姓名對照認
    證單2 紙及詮昕科技股份有限公司分別於97年4 月11日、97
    年5 月6 日出具之濫用藥物尿液檢驗報告各1 紙附卷可稽，
    足徵被告之自白確與事實相符，堪以採信。本件事證明確，
    被告上開犯行洵堪認定，應依法論科。
三、按修正毒品危害防制條例就施用毒品者，僅於「初犯」及「
    5 年後再犯」二種情形，有其追訴條件之限制，即須於初犯
    經觀察、勒戒或強制戒治釋放後，5 年內均無施用毒品之行
    為，始能認其前所實施之觀察、勒戒或強制戒治已足遮斷毒
    癮，而得於5 年後再犯時，再予適用初犯之規定，重行觀察
    、勒戒等程序；倘5 年內已經再犯，被依法追訴處罰，縱其
    第3次（或第3次以上）施用毒品之時間在初犯釋放5 年以後
    ，即與「5年後再犯」之情形有別，且因已於「5年內再犯」
    ，顯見其再犯率甚高，原實施觀察、勒戒或強制戒治，已無
    法收其實效，而無5 年戒斷期之存在，自無再經觀察、勒戒
    及強制戒治之必要，應由檢察官逕行起訴，此有最高法院95
    年度臺非字第59、65號判決及同年度第7 次刑事庭會議決定
    足供參照。查本件被告前於87年間，因施用毒品案件，經本
    院裁定送觀察、勒戒後，因認有繼續施用毒品之傾向，復經
    本院裁定令入戒治處所施以強制戒治，嗣因成效經評定合格
    ，經本院裁定停止戒治，所餘戒治期間付保護管束，於88年
    7 月2 日停止戒治出所，業於88年12月29日保護管束期滿而
    視為執行完畢。其又於92年間，再因施用毒品案件，經本院
    裁定令入戒治處所施以強制戒治，嗣因成效經評定合格，經
    本院裁定停止戒治，所餘戒治期間付保護管束，於92年9 月
    17日停止戒治出所，嗣因毒品危害防制條例於93年1 月9 日
    修正公布而毋庸繼續執行，其所犯刑事案件部分，經本院以
    92年度訴字第488 號判決分別判處有期徒刑9 月、7 月，合
    併定應執行刑為有期徒刑1 年3 月確定等情，有臺灣彰化地
    方法院檢察署刑案資料查註紀錄表及臺灣高等法院被告前案
    紀錄表各1 份在卷可考，則其再犯本件施用第一級毒品犯行
    ，按諸前揭說明，即與5 年後再犯之情形有別，自應逕行追
    訴。
四、核被告甲○○所為，均係犯毒品危害防制條例第10條第1 項
    之施用第一級毒品罪。被告持有第一級毒品進而施用，其持
    有第一級毒品之低度行為，應各為其施用第一級毒品之高度
    行為吸收，不另論罪。被告所犯2 次施用第一級毒品海洛因
    之犯行，犯意各別，應予分論併罰。又被告有上開犯罪事實
    欄所載之前科紀錄，此有臺灣高等法院被告前案紀錄表、臺
    灣彰化地方法院檢察署刑案資料查註紀錄表各1 份在卷可憑
    ，其於有期徒刑執行完畢後，5 年內故意再犯本件有期徒刑
    以上之罪，均為累犯，應分別依刑法第47條第1 項之規定加
    重其刑。爰審酌被告有多次施用毒品之前科，及其施用毒品
    之動機、目的、方法、不知珍惜身體、施用毒品所生危害，
    暨犯後坦承犯行之態度等一切情狀，分別量處如主文所示之
    刑，並定其應執行刑，以示懲儆。
據上論斷，應依刑事訴訟法第273 條之1 第1 項、第299 條第1
項前段，毒品危害防制條例第10條第1 項，刑法第11條前段、第
47條第1 項、第51條第5 款，判決如主文。
本案經檢察官黃淑媛到庭執行職務。
中    華    民    國    97    年     8    月     28    日
                  刑事第一庭          法  官  郭麗萍
以上正本證明與原本無異。
如不服本判決，應於判決送達後10日內，向本院提出上訴書狀，
上訴書狀應「敘述具體上訴理由」，並按他造當事人之人數附繕
本。「切勿逕送上級法院」。
中    華    民    國    97    年     9    月     1     日
                                      書記官  吳冠慧
附錄本案論罪科刑法條全文：
毒品危害防制條例第10條
施用第一級毒品者，處 6 月以上 5 年以下有期徒刑。
施用第二級毒品者，處 3 年以下有期徒刑。


司法院資訊處製作；財團法人民間司法改革基金會備份。
